臺灣雲林地方法院刑事判決
110年度交訴字第70號
公  訴  人  臺灣雲林地方檢察署檢察官
被      告  謝駿輝



上列被告因公共危險等案件，經檢察官提起公訴（110年度偵字
第3207號），被告於準備程序就被訴事實為有罪之陳述，經本院
合議庭裁定由受命法官獨任行簡式審判程序，判決如下：
    主    文
謝駿輝犯過失致人於死罪，處有期徒刑柒月。又犯肇事致人死亡
逃逸罪，處有期徒刑壹年壹月。應執行有期徒刑壹年肆月。
    事    實
一、謝駿輝於民國110年4月13日21時50分許，駕駛車牌號碼00-0
    000號自用小客車（下稱A車），沿雲林縣東勢鄉東北村東勢
    東路由西往東方向直行，行經東勢東路151995號電桿附近時
    ，原應注意車前狀況，並隨時為必要之安全措施，且依當時
    天氣晴，夜間有照明，為直路、柏油路面、乾燥、無缺陷、
    無障礙物，視距良好等情，並無不能注意之情況，謝駿輝竟
    疏未注意，貿然前行，自後追撞同向前方牽著腳踏車之行人
    蔡鶯，導致蔡鶯倒地受有頭部外傷（含撕裂傷）、左小腿變
    形（後側距足底22公分處骨折）、臉部及四肢多處擦傷之傷
    害，經路人發現後報案後送醫，仍於抵達醫院前不治死亡。
    謝駿輝明知駕駛A車肇事，且下車查看發現蔡鶯倒地流血，
    沒有反應，知悉將因此致人死傷，竟未留下任何年籍資料或
    等待警方到場處理，即基於肇事逃逸之犯意，駕駛A車離開
    現場（期間曾折返兩次，仍駕車離開）。嗣經警調取案發現
    場附近監視器錄影影像，依據所拍攝到A車之車牌號碼，始
    循線查悉上情。
二、案經雲林縣警察局臺西分局報告臺灣雲林地方檢察署（下稱
    雲林地檢署）檢察官偵查起訴。　
    理    由
一、被告謝駿輝所犯均係死刑、無期徒刑、最輕本刑為3年以上
    有期徒刑以外之罪，其於準備程序程序就前揭被訴事實為有
    罪之陳述，經告知簡式審判程序之旨，並聽取其與公訴人之
    意見後，本院合議庭認無不得或不宜改依簡式審判程序進行
    之情事，依刑事訴訟法第273條之1第1項、第284條之1規定
    ，裁定由受命法官獨任進行簡式審判程序，是本件之證據調
    查，依刑事訴訟法第273條之2規定，不受同法第159條第1項
    、第161條之2、第161條之3、第163條之1及第164條至第170
    條規定之限制，合先敘明。
二、上開犯罪事實，業據被告於偵訊、本院準備程序及審理時坦
    承不諱（相驗卷第97至101頁；本院卷第73至75頁、第126頁
    ），並於警詢時供述案發過程歷歷（相驗卷第23至32頁），
    且有下列證據資料可以佐證：
　㈠證人即報案人洪祐然於警詢之證述（相驗卷第37至39頁）。
　㈡證人即被害人蔡鶯之養女黃玉善於警詢、偵訊之指述（相驗
    卷第33至35頁、第91至93頁）。
　㈢道路交通事故現場圖、道路交通事故調查報告表㈠、㈡（相驗
    卷第43至47頁）。
　㈣證號查詢汽車駕駛人資料、車號查詢汽車車籍資料（相驗卷
    第73頁）。
　㈤被告之雲林縣警察局舉發違反道路交通管理事件通知單影本
    （相驗卷第75頁）。
　㈥GOOGLE擷圖（相驗卷第53頁）。
　㈦監視器影像擷圖（相驗卷第55至58頁）。
　㈧雲林地檢署檢察官勘驗現場監事器畫面之勘驗筆錄（偵卷第2
    3至24頁）。
　㈨東勢所所長許家銘製作之職務報告（相驗卷第105頁）。　
　㈩中國醫藥大學北港附設醫院司法相驗病例摘要（相驗卷第41
    頁）。
　雲林縣警察局交通警察隊臺西小隊處理相驗案件初步調查報
    告暨報驗書（相驗卷第13頁）。
　相驗筆錄（相驗卷第89至90頁）、雲林地檢署相驗屍體證明
    書（110相字第171號）（相驗卷第103頁）、檢驗報告書（
    相驗卷第129至136頁）。
　現場照片、勘查照片（相驗卷第59至72頁）、雲林縣警察局
    臺西分局行政相驗照片（警卷第81至83頁、相驗卷第137 頁
    ）。
　據此，足認被告上開任意性自白核與事實相符，自可採為論
    罪科刑之依據。
三、汽車行駛時，駕駛人應注意車前狀況及兩車並行之間隔，並
    隨時採取必要之安全措施，不得在道路上蛇行，或以其他危
    險方式駕車，道路交通安全規則第94條第3項定有明文。被
    告為領有普通小型車駕駛執照之駕駛人（相驗卷第73頁），
    且為具一般智識成立之成年人，對於上情自應知悉；而依當
    時天氣晴，夜間有照明，直路、柏油路面、乾燥、無缺陷，
    無障礙物，視距良好等情，有前揭道路交通事故調查報告表
    ㈠（相驗卷第45頁）在卷可參，被告並無不能注意之情事，
    竟疏未注意上情，貿然自後方撞擊牽著腳踏車之行人即被害
    人蔡鶯，被告對於本件交通事故之發生自有過失，且因當時
    被害人係牽著腳踏車走在前方，無法注意後方，對本件交通
    事故並無肇事因素，被告應負全部過失責任。此外，被害人
    確因本件車禍受有頭部外傷（含撕裂傷）、左小腿變形（後
    側距足底22公分處骨折）、臉部及四肢多處擦挫傷之傷害，
    並在到達醫院院前，即因傷重不治死亡等情，有前揭司法相
    驗病歷摘要（相驗卷第5頁）、相驗屍體證明書、檢驗報告
    書（相驗卷第103頁、第129至136頁）在卷可憑，被告之過
    失行為與被害人之死亡結果有相當因果關係無誤，被告自應
    負過失致人於死之責任。
四、綜上所述，本案事證明確，被告上開犯行均可認定，均應依
    法論科。
五、論罪科刑
　㈠按行為後法律有變更者，適用行為時之法律。但行為後之法
    律有利於行為人者，適用最有利於行為人之法律，刑法第2
    條第1項定有明文。被告行為後，刑法第185條之4業於110年
    5月28日修正公布，並自110年5月30日起施行。修正前原規
    定「駕駛動力交通工具肇事，致人死傷而逃逸者，處1年以
    上7年以下有期徒刑」，修正後改以「駕駛動力交通工具發
    生交通事故，致人傷害而逃逸者，處6月以上5年以下有期徒
    刑；致人於死或重傷而逃逸者，處1年以上7年以下有期徒刑
    （第1項）。犯前項之罪，駕駛人於發生交通事故致人死傷
    係無過失者，減輕或免除其刑（第2項）」，本案被告應成
    立肇事致人死亡逃逸罪，且就前開事故確有過失之情，業經
    認定如前，是其此部分所為依刑法第185條之4修正前後構成
    要件暨法律效果均未變更，遂不生新舊法比較問題，應逕行
    適用修正後刑法第185條之4第1項後段規定論處。
　㈡核被告所為，係犯刑法第276條過失致人於死罪，及同法第18
    5條之4第1項後段肇事致人死亡逃逸罪。而被告對於本案交
    通事故之發生具有過失，已如前述，自無修正後刑法第185
    條之4第2項減免其刑規定之適用，附此敘明。
　㈢被告所犯上開二罪，犯意各別，行為互殊，應予分論併罰。
　㈣爰審酌被告前有違反森林法（經宣告緩刑，緩刑期滿未經撤
    銷）之前案紀錄，有臺灣高等法院被告前案紀錄表，其因上
    開疏失，導致發生本案交通事故，被害人因此死亡，生命法
    益無從回復，對於被害人家屬造成難以平復傷痛，且被告肇
    事後未留下任何年籍資料或等待警方到場處理，即駕車離開
    現場，所為實應嚴加非難；另考量被告業已坦承犯行之犯後
    態度，就本件交通事故之發生應負肇事原因之責任，被害人
    則無肇事因素，又被告雖有賠償被害人家屬之意願，但因資
    力不佳，就賠償金額無法與被害人家屬達成共識，而未能與
    被害人家屬調解成立，以獲得諒解（本院卷第122頁），被
    害人家屬黃玉善並透過律師到庭表示：被告所述還在合理化
    自己的行為，本身也沒有經濟能力與家屬調解，家屬的意思
    是希望法院從重量刑等語（本院卷第133頁），兼衡酌被告
    自陳目前打零工維生，日薪約新台幣1,200元，收入不固定
    ，未婚，母親已經過世，家中有父親（身體不好，心臟開過
    刀，有裝支架，需要被告照料）、哥哥、姐姐之家庭及經濟
    狀況，為高職畢業之教育程度，以及檢察官、被告對量刑之
    意見等一切情狀，分別量處如主文所示之刑，並定其應執行
    之刑如主文所示。
六、應依刑事訴訟法第273條之1第1項、第299條第1項前段，刑
    法第185條之4第1項後段、第276條、第51條第5款，刑法施
    行法第1條之1第1項，判決如主文。
本案經檢察官郭智安提起公訴，檢察官顏鸝靚到庭執行職務。
中　　華　　民　　國　　111 　年　　2 　　月　　14　　日
                  刑事第五庭    法　官  陳雅琪
以上正本證明與原本無異。
如不服本判決應於收受判決後20日內向本院提出上訴書狀，並應
敘述具體理由；其未敘述上訴理由者，應於上訴期間屆滿後20日
內向本院補提理由書（均須按他造當事人之人數附繕本）。「切
勿逕送上級法院」。
                                書記官  林家莉
中　　華　　民　　國　　111 　年　　2 　　月　　15　　日

附錄本判決論罪科刑法條全文：
中華民國刑法第276條
因過失致人於死者，處5年以下有期徒刑、拘役或50萬元以下罰
金。

中華民國刑法第185條之4
駕駛動力交通工具發生交通事故，致人傷害而逃逸者，處6月以
上5年以下有期徒刑；致人於死或重傷而逃逸者，處1年以上7年
以下有期徒刑。
犯前項之罪，駕駛人於發生交通事故致人死傷係無過失者，減輕
或免除其刑。